臺灣嘉義地方法院民事裁定
109年度司繼字第100號
聲  請  人  嘉義縣財政稅務局

法定代理人  蕭俊明  


上列聲請人聲請選任被繼承人詹原誠之遺產管理人事件，本院裁
定如下：
    主  文
選任財政部國有財產署南區分署為被繼承人詹原誠（男，身份證
字號：Z000000000號，民國00年0月00日生，民國105年2月22日
死亡，生前最後住所：嘉義縣○○鄉○○村○○○00號之1）之遺產管理
人。
准對被繼承人詹原誠之繼承人為承認繼承之公示催告。
被繼承人詹原誠之大陸地區以外繼承人，應自前項公示催告揭示
之日起，壹年內承認繼承，上述期限屆滿，無繼承人承認繼承時
，被繼承人之遺產，於清償債權並交付遺贈物後，如有剩餘即歸
屬國庫。
聲請程序費用新台幣1,000元由被繼承人之遺產負擔。
    理  由
一、按先順序繼承人均拋棄其繼承權時，由次順序之繼承人繼承
    。其次順序繼承人有無不明或第四順序之繼承人均拋棄其繼
    承權者，準用關於無人承認繼承之規定；繼承開始時，繼承
    人之有無不明者，由親屬會議於一個月內選定遺產管理人，
    並將繼承開始及選定遺產管理人之事由，向法院報明；無親
    屬會議或親屬會議未於繼承開始時起一個月內選定遺產管理
    人者，利害關係人或檢察官，得聲請法院選任遺產管理人。
    民法第1176條第6項、第1177條、第1178條第2項定有明文。
    又公示催告期限屆滿，無繼承人承認繼承時，其遺產於清償
    債權，並交付遺贈物後，如有賸餘，歸屬國庫；非公用國有
    財產以財政部國有財產局為管理機關，民法第1185條、國有
    財產法第12條規定甚明。
二、聲請意旨略以：被繼承人詹原誠於民國105年2月22日死亡，
    經查第一順位無繼承人，且第二順位及第三順位已聲明拋棄
    繼承在案，又第四順位繼承人皆先死亡。致聲請人對被繼承
    人所遺財產無法行使徵起應納稅捐之權利，為處理相關稅捐
    事宜，爰依民法第1178條第2項之規定，聲請本院指定遺產
    管理人等語，並提出欠稅查詢情形表、戶籍資料、繼承系統
    表、全國財產稅總歸戶財產查詢清單及存款明細資料等影本
    為證；經本院審核上揭文件，足認聲請人主張有理由，且核
    與首開法條規定，尚無不合。
三、查本件被繼承人詹原誠之繼承人均已死亡，且無親屬會議依
    民法第1177條之規定選定遺產管理人。因擔任遺產管理人，
    主要係彙整被繼承人之財產，踐行被繼承人債權、債務之確
    認，並作適法合理之分配，且於有繼承人承認繼承時或遺產
    分配後，尚有剩餘時，將遺產移交繼承人或國庫，此須熟悉
    相關法律程序進行遺產處分；而被繼承人之遺產，倘無人承
    認繼承時，將於清償債權，交付遺贈物後，歸屬國庫，為使
    被繼承人遺產之處置順利進行，本院認財政部國有財產署為
    國庫之綜理機關，其備有財產管理之專才，且保護無人繼承
    財產之債權人權利，亦屬政府之義務，於遺產管理指定之實
    際運作，應認指定財政部國有財產署南區分署為被繼承人詹
    原誠之遺產管理人為適當，並依法為承認繼承之公示催告。
四、依家事事件法第127條第4項，爰裁定如主文。
五、如對本裁定不服，應於裁定送達後10日之不變期間內，向本
    院提出抗告狀，並繳納抗告費新台幣1,000元。
中　　華　　民　　國　　110 　年　　1 　　月　　14　　日

                  家事庭      司法事務官　黃冠嵐